【裁判字號】    99,訴緝,45
【裁判日期】    990720
【裁判案由】    違反毒品危害防制條例
【裁判全文】
臺灣屏東地方法院刑事判決              99年度訴緝字第45號
公  訴  人  臺灣屏東地方法院檢察署檢察官
被      告  甲○○
上列被告因違反毒品危害防制條例案件，經檢察官提起公訴（98
年度毒偵字第1424號），被告於準備程序期日就被訴事實為有罪
之陳述，本院合議庭裁定由受命法官獨任進行簡式審判程序，判
決如下：
    主  文
甲○○施用第一級毒品，累犯，處有期徒刑壹年貳月。
    事  實
一、甲○○曾於民國90年間，因犯施用毒品案件，經本院以90年
    度毒聲字第1863號裁定送勒戒處所觀察、勒戒，因認有繼續
    施用毒品傾向，次經本院以90年度毒聲字第2172號裁定令入
    戒治處所施以強制戒治，迭經本院以91年度毒聲字第485 號
    裁定停止戒治付保護管束、91年度毒聲字第719 號裁定撤銷
    停止戒治再執行強制戒治後，於92年1 月27日期滿出所執行
    完畢，並由臺灣屏東地方法院檢察署檢察官以92年度戒毒偵
    字第21號為不起訴處分確定。其又於94年間，因犯施用毒品
    案件，經臺灣高雄地方法院以94年度訴字第3578號判決判處
    應執行有期徒刑1 年2 月確定；於95年間，因犯竊盜案件，
    經本院以95年度簡字第142 號判決判處有期徒刑5 月確定。
    上開2 判決所處之刑，再經本院以95年度聲字第982 號裁定
    定應執行有期徒刑1 年6 月確定。其復於95年間，因犯竊盜
    案件，經本院以95年度簡字第584 號判決判處有期徒刑6 月
    確定；同年間，因犯施用毒品案件，經本院以95年度訴字第
    365 號判決判處應執行有期徒刑1 年4 月確定。上開2 判決
    所處之刑，另經本院以95年度聲字第1435號裁定定應執行有
    期徒刑1 年10月確定。上開4 判決所處之刑，再經本院以96
    年度聲減字第1798號裁定減刑，並分別定應執行有期徒刑9
    月及11月確定後接續執行。甲○○嗣於97年5 月26日假釋出
    監付保護管束，迄同年6 月1 日假釋期滿未經撤銷，其未執
    行之刑，以已執行論。
二、詎甲○○猶不知戒除毒癮，竟基於施用第一級毒品之犯意，
    於98年6 月26日某時，在其屏東縣新埤鄉○○村○○路60號
    住處，以針筒注射之方式，施用第一級毒品海洛因1 次。嗣
    於同年月28日17時20分，其在高雄縣大寮鄉○○○路161 巷
    處，因行跡可疑為警盤查，並見其手臂有疑似注射毒品所留
    痕跡，復經其同意採尿送驗，因其尿液檢出嗎啡陽性反應，
    而查知上情。
三、案經高雄縣政府警察局林園分局報請臺灣屏東地方法院檢察
    署檢察官偵查起訴。
    理  由
一、按本件被告甲○○所犯為死刑、無期徒刑、最輕本刑3 年以
    上有期徒刑以外之罪，亦非屬高等法院管轄之第一審案件，
    其於準備程序進行中，先就被訴事實為有罪之陳述，經告知
    簡式審判程序之旨，並聽取檢察官、被告之意見後，本院合
    議庭依刑事訴訟法第273 條之1 第1 項裁定進行簡式審判程
    序，是本案之證據調查，依同法第273 條之2 規定，不受同
    法第159 條第1 項、第161 條之2 、第161 條之3 、第163
    條之1 ，及第164 條至第170 條所規定證據能力認定及調查
    方式之限制，合先敘明。
二、事實認定部分：
  (一)上揭事實，業據被告甲○○於本院審理時坦承不諱。而被告
    本次於警局所採之尿液經送臺灣檢驗科技股份有限公司以「
    酵素免疫分析法」初篩及「氣相層析/ 質譜儀法」複驗結果
    ，確呈嗎啡陽性反應，有該公司98年7 月10日所出具之濫用
    藥物尿液檢驗報告1 紙（見警卷第6 頁）、採尿檢驗同意書
    1 紙（見警卷第4 頁）、高雄縣政府警察局林園分局查獲毒
    品案件嫌疑人代號與真實姓名對照表1 紙（見警卷第5 頁）
    存卷可佐。此外，復有職務報告1 紙（見本院98年度訴字第
    1202號卷第35頁）存卷可考。是被告上開任意性自白核與客
    觀事實相符，而可採信。
  (二)按毒品危害防制條例於92年7 月9 日修正公布，自93年1 月
    9 日施行，其中第20條、第23條將施用毒品之刑事處遇程序
    ，區分為「初犯」及「5 年內再犯」、「5 年後再犯」。依
    其立法理由之說明：「初犯」，經觀察、勒戒或強制戒治後
    ，應為不起訴處分或不付審理之裁定；經觀察、勒戒或強制
    戒治執行完畢釋放後，「5 年內再犯」者，因其再犯率甚高
    ，原實施之觀察、勒戒及強制戒治既已無法收其實效，爰依
    法追訴或裁定交付審理。至於經觀察、勒戒或強制戒治執行
    完畢釋放後，「5 年後再犯」者，前所實施之觀察、勒戒或
    強制戒治已足以遮斷其施用毒品之毒癮，為期自新及協助其
    斷除毒癮，仍適用「初犯」規定，先經觀察、勒戒或強制戒
    治之程序。從而依修正後之規定，僅限於「初犯」及「5 年
    後再犯」二種情形，始應先經觀察、勒戒或強制戒治程序。
    倘被告於5 年內已再犯，經依法追訴處罰，縱其第3 次（或
    第3 次以上）再度施用毒品之時間，在初犯經觀察、勒戒或
    強制戒治執行完畢釋放5 年以後，已不合於「5 年後再犯」
    之規定，且因已於「5 年內再犯」，顯見其再犯率甚高，原
    實施觀察、勒戒或強制戒治，已無法收其實效，即應依該條
    例第10條處罰，最高法院95年度第7 次刑事庭會議決議意旨
    可資參照。查被告如事實欄第一部分所載，前於90年間，因
    犯施用毒品案件，經本院以90年度毒聲字第1863號裁定送勒
    戒處所觀察、勒戒，因認有繼續施用毒品傾向，次經本院以
    90年度毒聲字第2172號裁定令入戒治處所施以強制戒治，迭
    經本院以91年度毒聲字第485 號裁定停止戒治付保護管束、
    91年度毒聲字第719 號裁定撤銷停止戒治再執行強制戒治後
    ，於92年1 月27日期滿出所執行完畢；又於94年間，因犯施
    用毒品案件，經臺灣高雄地方法院以94年度訴字第3578號判
    決判處應執行有期徒刑1 年2 月確定等情，有臺灣高等法院
    被告前案紀錄表1 份存卷可憑。則被告初犯施用毒品案件經
    強制戒治執行完畢釋放後，既於5 年內有施用毒品犯罪之前
    科紀錄，揆諸上開決議意旨，其本件施用第一級毒品犯行仍
    得依法追訴、處罰。
  (三)綜上所述，本件事證明確，被告犯行洵堪認定，自應依法論
    科。
三、查海洛因係屬毒品危害防制條例第2 條第2 項第1 款所規定
    之第一級毒品。故核被告所為，係犯毒品危害防制條例第10
    條第1 項之施用第一級毒品罪，其施用前持有第一級毒品海
    洛因之低度行為，已為其進而施用之高度行為所吸收，不另
    論罪。又被告有如事實欄第一部分所示之論罪科刑執行情形
    ，其受有期徒刑執行完畢後，5 年以內故意再犯本件有期徒
    刑以上之施用第一級毒品罪，為累犯，應依刑法第47條第1
    項規定加重其刑。爰審酌被告正值青壯，身體健全，不知潔
    身自愛而吸食毒品，實不足取，又曾因犯施用毒品案件，經
    觀察、勒戒、強制戒治及刑之執行後，仍再犯本件之罪，足
    見其毫無悔意，戒癮之意志力甚為薄弱，惟念及其施用毒品
    之犯行，在本質上乃屬戕害自身身心健康之行為，且能坦承
    犯行，犯罪後之態度良好，另兼衡其智識程度、生活狀況等
    一切情狀，就其所犯量處如主文所示之刑，以資懲儆。公訴
    人雖於本院審理時就被告本件施用第一級毒品犯行具體求刑
    有期徒刑1 年4 月，惟本院認量處如主文所示之刑為當，公
    訴人之求刑核屬過重，附此敘明。
據上論斷，應依刑事訴訟法第273 條之1 第1 項、第299 條第1
項前段，毒品危害防制條例第10條第1 項，刑法第11條前段、第
47條第1 項，判決如主文。
本案經檢察官任亭到庭執行職務
中    華    民    國    99    年    7     月    20    日
                  刑事第五庭    法  官  程士傑
以上正本證明與原本無異。
如不服本判決應於收受判決後10日內向本院提出上訴書狀，並應
敘述具體理由；其未敘述上訴理由者，應於上訴期間屆滿後20日
內向本院補提理由書（均須按他造當事人之人數附繕本）「切勿
逕送上級法院」。
中    華    民    國    99    年    7     月    20    日
                                書記官  黃美玲
附錄論罪科刑法條：
毒品危害防制條例第10條第1 項
施用第一級毒品者，處6 月以上5 年以下有期徒刑。

司法院資訊處製作；財團法人民間司法改革基金會備份。
